【裁判字號】    97,重上,66
【裁判日期】    971230
【裁判案由】    拆屋還地等
【裁判全文】
臺灣高等法院臺南分院民事判決  97年度重上字第66號
上  訴  人  乙○○
訴訟代理人  郁旭華  律師
被 上 訴人  甲○○
訴訟代理人  蔡弘琳  律師
            蔡進欽  律師
            蘇正信  律師
上列當事人間請求拆屋還地等事件，上訴人對於中華民國九十七
年七月八日臺灣臺南地方法院第一審判決（九十七年度重訴字第
六五號）提起上訴，本院於九十七年十二月十六日言詞辯論終結
，判決如下：
      主      文
上訴駁回。
第二審訴訟費用由上訴人負擔。
      事      實
甲、上訴人方面：
一、聲明：(一)原判決廢棄。(二)被上訴人在第一審之訴及假執行之
    聲請均駁回。
二、陳述：除與原判決記載相同者，茲引用之外，補稱：
  (一)上訴人就坐落台南市○區○○○段六三０之二三八地號土地
    （下稱系爭土地），已於民國（下同）九十七年三月三日檢
    附相關資料，向台南市東南地政事務所申請時效取得地上權
    登記，業經該管地政機關受理在案。上訴人既已經主張時效
    取得地上權或地上權登記請求權，則法院應就上訴人是否具
    備時效取得地上權之要件，為實體上審理。
  (二)上訴人已具備時效取得地上權之要件，並非無權占有。
  (三)原判決認上訴人應就其係以行使地上權之意思占有之事實，
    負舉證責任，尚有誤會：
    (1)按占有人於占有系爭土地建築房屋時，是否以行使地上權
      之意思而占有，係其內心之意思，通常皆未向外表示，自
      應參照民法第九百四十三條之規定，以其在他人之土地上
      有建築物，或其他工作物，或竹木，而推定其係行使地上
      權之意思。否則，民法關於因時效而取得不動產物權之規
      定，將成具文（最高法院八十四年度台上字第一六三四號
      判決參照）。苟占有人於占有之始，即有於他人土地上有
      建築物、工作物、竹木之目的而使用土地，占有後確有建
      造房屋或工作物或竹木等情事，自與單純之占有使用土地
      有別，則依該占有所由發生之事實之性質，自難謂占有人
      於占有之始無行使地上權之意思（最高法院八十五年度台
      上字第六０九號判決參照）。
    (2)上訴人自六十四年間即在系爭土地上搭建鐵皮屋，並種植
      樹木，業於原審提出照片、戶籍謄本、自來水裝置證明書
      ，裝表供電證明書、四鄰證明書等為證，其占有系爭土地
      之事實並為被上訴人於原審所不爭執。又，系爭土地本為
      台南縣政府所有，上訴人猶不敢以所有之意思而占有，且
      上訴人與被上訴人或台南縣政府間亦無任何借貸、租賃關
      係，參以上訴人已為系爭土地地上權時效取得登記之申請
      ，足堪認定上訴人應係本於行使地上權之意思而占有系爭
      土地。另按占有人推定其為和平及公然占有；經證明前後
      兩時為占有者，推定前後兩時之間繼續占有，民法第九百
      四十四條定有明文。經查，上訴人於六十四年建屋植樹後
      ，隔年即六十五年二月二十三日將戶籍遷入台南市○○街
      一一九巷一九三號（整編後為台南市○○路○段一三五巷
      五號）房屋，迄今戶籍仍設於該址，且實際上亦居住於該
      屋，有新、舊戶籍謄本為證，可推定上訴人自開始占有之
      時迄今，前後兩時之間繼續占有之事實。承上，上訴人早
      於六十四年間即占有系爭土地，迄今顯已逾二十年，有用
      水及供電證明書可參，並有四鄰證明書之證人方麗雲可以
      為證。是姑不論上訴人占有系爭土地是否善意且無過失，
      應已符合時效取得地上權之時間。
    (3)民法第九百四十三條規定，占有人於占有物上，行使之權
      利，推定其適法有此權利，乃基於占有之本權表彰機能而
      生，並推定有使占有人取得權利之作用，是該規定之旨趣
      即在於免除占有人關於本權或占有取得原因之舉證責任。
      又行使地上權之意思，依民法第九百四十四條第一項規定
      ，固不在明文推定之列，然所有權乃圓滿之完全物權，地
      上權僅為定限之用益物權，在時效取得所有權之情，占有
      人尚可依民法第九百四十四條第一項規定，推定為以所有
      之意思而占有，依舉重以明輕之法理，於時效取得地上權
      之情形，占有人亦應可類推適用民法第九百四十四條第一
      項規定，推定以行使地上權之意思而占有。
  (四)被上訴人主張上訴人向台南縣政府陳情自承系爭鐵皮屋係承
    繼其前手施炎焜等人「承租」之意思占有，非以行使地上權
    之意思占有系爭土地云云，亦有誤會。
  (五)依大法官會議第二九一號解釋意旨，關於因時效而取得所有
    權或其他財產權之規定，係為尊重長期占有之既成秩序，以
    增進公共利益而設，應為憲法所保障。
三、證據：除援用第一審所提證據外，補提出最高法院八十四年
    度台上字第一六三四號、八十五年度台上字第六０九號民事
    判決、台南市政府九十七年度訴字第二十六號訴願決定書影
    本各一件為證。
乙、被上訴人方面：
一、聲明：上訴駁回。
二、陳述：除與原判決記載相同者，茲引用之外，補陳：
  (一)按占有人因時效取得地上權登記請求權，向該管地政機關請
    求為地上權登記，經地政機關受理，受訴法院應就占有人是
    否具備時效取得地上權之要件為實體上裁判者，須以占有人
    於土地所有權人請求拆屋還地前，以具備時效取得地上權之
    要件為由，向地政機關請求登記為地上權人為前提，最高法
    院八十九年度台上字第一三七０號裁判意旨可資參照。經查
    ，系爭土地原所有權人台南縣政府早於九十六年二月間即發
    函通知被上訴人應自行拆除，嗣被上訴人甲○○於九十六年
    十一月二十八日向台南縣政府標購取得系爭土地，因見上訴
    人搭建如原判決附圖（下稱附圖）所示之鐵皮屋等地上物，
    乃於九十七年一月三日，再委請訴訟代理人發函通知請求上
    訴人拆除地上物，有台南縣政府九十七年九月二十四日府財
    產字第○九七○二一四九二二號函覆公文及瑞德聯合法律事
    務所九十七年一月三日（九七）瑞民字第○○○一號函及回
    證可稽。上訴人至於九十七年三月三日始向主管地政機關台
    南市東南地政事務所提出申請時效取得地上權，顯已違反上
    述最高法院裁判意旨，依法自毋庸再審酌是否已具有地上權
    取得時效之要件。
三、有關時效取得地上權者，必以(一)有以行使地上權之意思、(二)
    二十年間和平、繼續占有及、(三)無時效中斷之事由為斷，爰
    就上訴人主張事由，析述如下：
  (一)行使地上權之意思而占有：
    (1)按占有他人土地之原因甚多，或租賃、或借貸、或地上權
      抑或單純無權占有，皆有可能，是上訴人徒以其占用被上
      訴人土地搭建鐵皮屋、咖啡座供居住、使用之客觀事實，
      即謂伊主觀上係以行使地上權意思占有，自屬空言，被上
      訴人否認之。
    (2)最高法院八十四年度台上字第一六三四號及八十五年度台
      上字第六０九號判決意旨，固均認占有人於他人土地上有
      建築物、工作物、竹木之目的而使用土地，因與單純之占
      有使用土地有別，且行使地上權之意思而占有，係其內心
      之意思，通常均未向外表示，應參照民法第九百四十三條
      之規定，推定占有人係行使地上權之意思；惟最高法院八
      十七年度台上字第一二八四號裁判意旨，則改認主張因時
      效取得地上權者，依民法第七百七十二條準用同法第七百
      六十九條或第七百七十條之規定，須以行使地上權之意思
      而占有他人之土地，經過一定之期間，始得請求登記為地
      上權人，此項意思依民法第九百四十四條第一項之規定，
      既不在推定之列，須由占有人負證明之責，對照上述裁判
      意旨，最高法院針對行使地上權是否當然有民法第九百四
      十三條規定之準用或類推適用，未見一致，惟基於「新法
      優於舊法」之法律原則，解釋上應以最近之見解，即以八
      十七年度台上字第一二八四號裁判意旨作為適用法律依據
      ，申言之，有關行使地上權時效取得，解釋上應認尚無民
      法第九百四十三條規定類推適用之餘地。
    (3)上訴人六十八年九月十三日陳情書說明欄二：「查該臺南
      市○○路○段一三五巷五號黃蕙英之樓房旁『鐵皮屋』係
      ‧‧‧在民國六十四年以前由原始承租人施炎焜等四人出
      售讓渡給乙○○‧‧‧而搭建至今‧‧‧」；及九十年二
      月二十日陳情書主旨欄：「為鈞府擬拆除坐落台南市○○
      ○段六三０之二三八地號（台南市○○路○段一三五巷五
      號旁）地上建物等，提出陳情」；說明欄二：「按受函知
      者黃蕙英女士並非鐵皮屋之搭建人及所有權人，該屋乃其
      父乙○○即陳情人於民國六十四年以前『受讓於前承租人
      』施炎焜等四人時搭建使用至今‧‧‧又臨長榮路檳榔攤
      位‧‧‧已改為歐式庭園冷飲小舖，‧‧‧陳情人特表明
      欲承租或承購之意願‧‧‧」，等語，足認上訴人既受讓
      前手即訴外人施炎焜等人租賃權繼續占有土地，主觀上自
      係以租賃之意思占有。
    (4)此外，上訴人之配偶即訴外人王玉鄉係於七十六年十二月
      間始向台南縣政府承租坐落台南市○○○段第六三０之九
      一六地號土地，由上訴人擔任保證人，有台南縣基地租賃
      契約書可稽，系爭土地既與第六三０之九一六地號土地相
      鄰，使用上有其關聯性，益徵上訴人係本於「租賃」法律
      關係占有系爭土地。
  (二)二十年間和平、繼續占有：
    (1)原判決附圖編號Ａ、Ｂ之鐵皮房屋外觀新穎整齊，排水管
      完整無損害，有被上訴人提出之照片六幀在卷足按，實難
      想見已搭建二十年以上；尤以該鐵皮屋係緊連上訴人之女
      即訴外人黃蕙英所有門牌號碼台南市○○路○段一三五巷
      五號房屋搭建，黃蕙英所有房屋係於七十八年八月十五日
      始建築完成，有建物登記謄本可稽，上訴人主張亦已占有
      二十年以上，自非實在。
    (2)台南市政府提供系爭土地之八十五年航測地圖（成功大學
      八十三年攝製），對照原判決附圖，其中咖啡館坐落位置
      ，即編號Ｃ、Ｄ（含Ｄ'）並無建築物存在，依此推算，
      上訴人主張已占有二十年以上，要非實在。
    (3)至上訴人乙○○於台灣台南地方法院檢察署九十四年度偵
      字第一一０八七號竊佔乙案中固一再辯稱，咖啡館係原有
      工寮改建云云，惟依其所述，當初工寮占地僅有二、三坪
      ，亦與現有原判決附圖編號Ｃ、Ｅ之建築結構面積不符，
      足徵上訴人所辯亦非實在。
    (4)上訴人提出台灣省自來水所公司裝置單、台灣電力公司台
      南區營業處書函，僅足證明訴外人王玉鄉所有之台南市○
      ○路○段一三五巷五號房屋，於六十四年間曾租用水、電
      ，惟當時是否已搭建鐵皮屋使用，並無必然關聯性，應認
      上訴人主張尚屬不能證明；方麗雲出具之證明書，純屬方
      女之傳聞證據，不足為上訴人占有期間之認定。
    (5)再參諸上訴人歷來提出之陳情書意旨觀之，上訴人既表明
      日後系爭土地如有出售，亦願全力配合拆除，亦無繼續占
      有之意思。
  (三)無時效中斷之事由：
    縱認上訴人於占有之始即以行使地上權意思占有，惟依其於
    九十年二月二十日所提之陳情書，既已明確表明欲「承租」
    或「承購」之意願，顯然上訴人自斯時起，已變更改以「租
    賃」及「買賣」之要約意思表示，亦應認其取得時效中斷。
四、證據：除援用第一審所提證據外，補提出瑞德聯合法律事務
    所函文影本一件為證。
丙、本院依職權調閱臺灣臺南地方法院檢察署九十四年度偵字第
    一一０八七號乙○○竊佔案卷二宗，並向台南縣政府、台南
    市東南地政事務所函查。
      理      由
一、被上訴人主張：伊於九十七年一月十日，向台南縣政府購買
    系爭土地，於同年月二十九日完成所有權移轉登記。上訴人
    未經伊同意，擅自在系爭土地上搭建如原判決附圖（以下簡
    稱附圖）編號Ａ之鐵皮屋（含雨遮）、編號Ｂ之鐵皮屋（含
    雨遮、棚架）、編號Ｃ之木造鐵皮屋頂咖啡屋、編號Ｄ之露
    天咖啡座（包含木造地板、水泥、桌椅、樹木、盆栽），爰
    依民法第七百六十七條及第一百七十九條之規定，請求上訴
    人將系爭土地上，如原判決附圖所示編號Ａ之鐵皮屋（含雨
    遮），面積一三‧一八平方公尺；編號Ｂ之鐵皮屋（含雨遮
    、棚架），面積四０‧六二平方公尺；編號Ｃ之木造鐵皮屋
    頂咖啡屋，面積一三‧八七平方公尺；編號Ｄ之露天咖啡座
    （包含木造地板、水泥、桌椅、樹木、盆栽），面積一七０
    ‧三九平方公尺拆除，回復原狀後返還伊，並自九十七年二
    月一日起至交還土地之日止，按月給付伊新台幣（下同）三
    萬三千七百二十五元不當得利等語。
二、上訴人則以：伊已於九十七年三月間，以時效取得系爭土地
    之地上權，向地政事務所申請取得地上權登記，法院即應就
    伊是否具備時效取得地上權之要件，為實體審理。伊占有系
    爭土地之始，既係本於行使地上權之意思，且已具備時效取
    得地上權之要件，並非無權占有，亦無受有相當租金之不當
    得利可言等語，資為抗辯。
三、兩造對於被上訴人為系爭土地之所有人，上訴人占有系爭土
    地，建築如附圖所示房屋、種植樹木等事實，互不爭執，並
    有土地登記謄本、現場照片附卷可稽（見原審卷第七至十一
    、七七頁），並經原審會同地政機關勘測屬實，有勘驗測量
    筆錄、現場略圖、台南市東南地政事務所土地複丈成果圖附
    卷可稽（見原審卷第五十至五十三、五十八至五十九頁），
    堪認為真實。茲被上訴人主張上訴人無權占有土地，請求上
    訴人拆除地上物，返還土地，並給付相當於租金之不當得利
    ，上訴人則否認其主張，並以前揭情詞置辯，則本件應審究
    者，乃：(一)上訴人是否已因時效取得地上權？(二)上訴人是否
    有不當得利？
四、經查：
  (一)依民法規定因時效而取得地上權登記請求權者，不過有此請
    求權而已，在未依法登記為地上權人以前，仍不得據以對抗
    土地所有人而認其並非無權占有，最高法院作有六十九年度
    第五次民事庭會議決議。至占有人因時效而取得地上權登記
    請求權者，以已具備時效取得之要件，向該管地政機關聲請
    為地上權登記，如經地政機關受理，則受訴法院即應就占有
    人是否具備時效取得地上權之要件，為實體上裁判，固經最
    高法院八十年度第二次民事庭會議決議予以補充。惟後者旨
    在說明占有人如在土地所有人訴請拆屋還地之前，已主張具
    備時效取得之要件，已向地政機關請求登記為地上權人者，
    法院應就其是否具備時效取得地上權之要件，為實體上裁判
    。倘占有人係在土地所有人提起拆屋還地之訴後，始主張具
    備時效取得之要件，向地政機關聲請為地上權登記者，即無
    該決議之適用（最高法院九十二年度台上字第一八六七號判
    決參照）。查被上訴人於九十七年一月四日，即委任律師以
    書函通知上訴人：要求上訴人於函到十五日自行將系爭土地
    上之地上物全部拆除，回復系爭土地原狀交還被上訴人，逾
    期被上訴人將依法訴究並追償不當得利等語，有瑞德聯合法
    律事務所九十七年一月三日（九七）瑞民字第○○○一號函
    及回證可稽（見本院卷第四五頁及背面），因上訴人置之不
    理，被上訴人即於同年三月三日向原審提起本件訴訟，上訴
    人於受催告後於同年月三日，始向台南市東南地政事務所聲
    請登記因時效取得系爭土地之地上權，有該地政事務所人民
    申請登記案件收據可稽（見原審卷第三十四頁），但其登記
    申請因未提出原因文件，經該地政事務所通知補正，上訴人
    未即時補正，該所即於三月十九日駁回其申請，上訴人之申
    請登記代理人亦於同日向地政事務所領回申請文件，並於同
    日又重新申請，經該地政事務所重新受理在案，此項經過，
    已經本院向該所函查，經該地政事務所以九十七年十月七日
    以東南地所登字第○九七○○○八九六二號函覆本院在案。
    依上事實觀之，被上訴人就其土地所有權並未怠於行使權利
    ，反之，上訴人既主張自六十五年二月二十三日（依其申請
    文件之記載），即係本於地上權之意思占有土地建有地上物
    、竹木等，則至八十五年二月間即已完成時效取得地上權，
    於該時起長達十二年未見其積極主張時效取得地上權，向地
    政機關申辦，遲至土地所有人發律師函催告，並提起訴訟後
    ，始行主張，顯係睡眠於權利之上，依上開說明，本院自得
    無庸就上訴人具備時效取得地上權之要件等抗辯，為實體上
    之審酌。況且，縱經本院為實體上之審酌，本件上訴人占有
    系爭土地，亦不符合時效取得地上權之規定，詳如後述。
  (二)稱地上權者，謂以在他人土地上有建築物，或其他工作物，
    或竹木為目的而使用其土地之權，民法第八百三十二條亦有
    明文。故依時效取得地上權者，須主觀上有以行使地上權之
    意思，客觀上並有在他人土地上建築房屋、其他工作物或竹
    木而使用他人土地達二十年以上之事實，始足當之。一般占
    有他人土地，雖可能係以行使地上權之意思而占有，惟亦可
    能係以其他意思或單純使用土地之意思占有，是以占有土地
    之人，尚不得僅憑占有之事實，主張其占有即係以行使地上
    權之意思為之，且行使地上權之意思，依民法第九百四十四
    條第一項規定，並不在推定之列，占有人應就其係以行使地
    上權之意思占有之事實，負舉證責任（最高法院八十三年度
    台上字第二二五四號、八十六年度台上字第六一九號、七三
    四號、八十七年度台上字第一二八四號、八十九年度台上字
    第四三四、八五九、九八二號判決要旨）。學者間（王澤鑑
    ，民法學說判例研究第七冊，二二九頁、謝再全民法物權上
    冊，第二七０頁）通說，亦認主張時效取得地上權之人，應
    就其係以地上權意思占有之事實負舉證之責。
  (三)上訴人主張，自六十四年間，即在系爭土地上搭建鐵皮屋，
    並種植樹木等情，雖提出照片、戶籍謄本、自來水裝置證明
    書、裝表供電證明書、方麗雲出具之證明書為證（見原審卷
    第七十七至八十二頁），其事實並為被上訴人所不爭執。惟
    查，上訴人主張其係出於行使地上權意思占有系爭土地，則
    為被上訴人所否認，縱使上訴人有在土地上搭建房屋、種植
    樹木，占有土地長達二十年以上之客觀事實，然尚不得僅依
    此占有之事實，主張其占有即係以行使地上權之意思為之，
    已如前述，是上訴人仍應就其係以行使地上權之意思占有之
    事實，負舉證責任。
    (1)上訴人雖提出鄰居方麗雲出具之證明書，證明書記載：「
      被告至少於民國六十九年間起，即在其住所旁鄰地（即系
      爭土地）上搭建鐵皮屋、車棚，並種植樹木，而且使用管
      理上述土地，至今已逾二十年，和平、公然、善意占有」
      等語（見原審卷第八十二頁），此證明書充其量僅能證明
      上訴人占有系爭土地之客觀事實，其主觀上是否有以行使
      地上權之意思而占有，仍屬無法證明。
    (2)系爭土地原所有權人台南縣政府曾於九十年三月九日以九
      十府財產字第三○八三五號函，回覆上訴人於九十年二月
      二十日之陳情書，明確指明：「上訴人未經該府同意，擅
      自使用系爭土地，經該府多次請求自行拆除」等語（見本
      院卷第四十七至四十八頁），且被上訴人於原審審理時，
      亦曾聲請原審法院向系爭土地原所有權人台南縣政府查詢
      ，經該府以九十七年四月三日府財產字第○九七○○七二
      三四一號函復原審（見原審卷第四十二至四十八頁），上
      訴人先後於八十六年九月十三日、九十年二月二十日及九
      十四年三月十六日，因台南縣政府要求拆除地上物而書寫
      之陳情書，均明白記載：「鐵皮屋係六十四年間受讓自前
      承租人施炎焜等人，臨長榮路之檳榔攤位，為配合整頓市
      容，改為歐式庭園冷飲小舖，所費不貲，長榮路一段一三
      五巷（按即穿過系爭土地之巷道）已成為既成道路，冷飲
      小舖部分之土地成為畸零地，無法整體利用，陳情人特表
      明欲承租或承購之意願，如鈞府執意拆除，盼體恤民情，
      准予延緩執行，屆標售交付時，必當全力配合拆除」等意
      旨，並未曾提及「以行使地上權之意思占有土地」，上訴
      人向縣政府陳情時間均係八十六年九月以後，距其占有之
      六十四、五年間，早已過了二十年，苟如其所述，自始係
      以行使地上權之意思占有，於其向台南縣政府陳情時，早
      已因時效而取得地上權，已可積極對縣政府主張，乃其陳
      情書內容，僅請求延緩拆除，且表明標售交付時全力配合
      拆除，概見其非基於地上權之意思占有系爭土地。
    (3)系爭土地原地主台南縣政府，對於上訴人占有土地之行為
      ，曾於九十四年間提起竊佔及侵占罪之告訴，雖經檢察官
      為不起訴處分，然其不起訴之理由，係因上訴人涉嫌竊佔
      及侵占之行為已逾法定追訴期間，與上訴人是否取得地上
      權亦無牽涉，此觀台灣台南地方法院檢察署九十四年度偵
      字第一一０八七號不起訴處分書即明（見原審卷第四十三
      至四十四頁）。
    (4)綜上，上訴人主張其以行使地上權之意思，蓋有系爭地上
      物、種植竹木，二十年以上，已時效取得地上權一節，並
      不可採。被上訴人主張，上訴人無權占有一節，為可信。
五、另按無法律上之原因而受利益，致他人受損害者，應返還其
    利益，民法第一百七十九條定有明文。而無權占有他人土地
    或不動產，可能獲得相當於租金之利益為社會通常之觀念，
    是請求人請求無權占有人返還占有土地或不動產所得之利益
    ，原則上應以相當於該土地或不動產之租金額為限，其得請
    求返還之範圍，應以占有人所受之利益，而非以請求人所受
    損害為準，最高法院著有六十一年度台上字第一六九五號判
    例及七十二年度台上字第四０一二號、九十四年度台上字第
    一０九四號判決可資參照。上訴人無權占有系爭土地，已如
    前述，則被上訴人請求上訴人給付相當於租金之不當得利，
    核屬有據。查系爭土地面臨台南市○○路，交通便利、商業
    發達，有現場照片可按，九十七年一月之土地每平方公尺公
    告現值為五萬四千元，九十六年一月之土地申報地價每平方
    公尺為一萬七千元，有土地登記謄本可考（見原審卷第七頁
    ），參酌上訴人佔用如附圖編號Ｃ、Ｄ（含Ｄ'）部分，係
    開設冷飲店作營業使用，本院認被上訴人依土地申報地價每
    平方公尺一萬七千元，按年息百分之十計算其不當得利，尚
    屬合理。又被上訴人於九十七年一月二十九日完成系爭土地
    之所有權移轉登記，其請求上訴人自九十七年二月一日起至
    拆除地上物並返還土地之日止，按月給付相當於租金之不當
    得利三萬三千七百二十五元（計算式為：17,000×238.06×
    10%÷12= 33,725），為有理由，應予准許。
六、綜上，被上訴人本於所有權及不當得利法律關係，請求上訴
    人將如原判決附圖編號Ａ之鐵皮屋（含雨遮），面積一三‧
    一八平方公尺；編號Ｂ之鐵皮屋（含雨遮、棚架），面積四
    ０‧六二平方公尺；編號Ｃ之木造鐵皮屋頂咖啡屋，面積一
    三‧八七平方公尺；編號Ｄ之露天咖啡座（包含木造地板、
    水泥、桌椅、樹木、盆栽），面積一七０‧三九平方公尺，
    全部拆除，回復原狀並返還被上訴人，及命上訴人自九十七
    年二月一日起至拆除地上物並返還土地之日止，按月給付相
    當於租金之不當得利三萬三千七百二十五元，為有理由，應
    予准許。原審為被上訴人勝訴之判決，並依兩造之聲請，分
    別酌定相當擔保金額為准、免為假執行之宣告，經核並無違
    誤；上訴人就其敗訴之部分上訴意旨，指摘原判決不當，求
    予廢棄改判，為無理由，應駁回其上訴。
七、本件事證已臻明確，兩造其餘攻擊防禦方法及證據資料，核
    與本件判決結果不生影響，不予一一論述，併予敘明。
八、結論：本件上訴為無理由，依民事訴訟法第四百四十九條第
    一項及第七十八條，判決如主文。
中    華    民    國    97    年    12    月    30   日
                  民事第二庭    審判長法  官  丁振昌
                                      法  官  李素靖
                                      法  官  吳上康
上為正本係照原本作成。
如對本判決上訴，須於判決送達後20日內向本院提出上訴狀，未
表明上訴理由者，應於上訴後20日內，向本院提出理由書（須附
繕本）。依法須繳納裁判費並應委任律師為訴訟代理人，始得上
訴。
中    華    民    國    98    年    1     月    5     日
                                      書記官  易慧玲
【附記】
民事訴訟法第466條之1：
(1)對於第二審判決上訴，上訴人應委任律師為訴訟代理人。但上
  訴人或其法定代理人具有律師資格者，不在此限。
(2)上訴人之配偶、三親等內之血親、二親等內之姻親，或上訴人
  為法人、中央或地方機關時，其所屬專任人員具有律師資格並
  經法院認為適當者，亦得為第三審訴訟代理人。
民事訴訟法第466條之2：
  上訴人無資力委任訴訟代理人者，得依訴訟救助之規定，聲請
  第三審法院為之選任律師為其訴訟代理人。


司法院資訊處製作；財團法人民間司法改革基金會備份。
